【裁判字號】    98,訴,596
【裁判日期】    980828
【裁判案由】    偽造文書等
【裁判全文】
臺灣桃園地方法院刑事判決               98年度訴字第596號
公  訴  人  臺灣桃園地方法院檢察署檢察官
被      告  甲○○
選任辯護人  林仲豪律師
            宋重和律師
上列被告因偽造文書案件，經檢察官提起公訴（98年度偵字第
3497號），本院改行簡式審判程序，判決如下：
    主  文
甲○○共同行使偽造準公文書，足以生損害於公眾及他人，處有
期徒刑捌月，扣案如附表所示之物均沒收之。
    事實及理由
一、本案犯罪事實、證據及應適用之法條，除均引用附件檢察官
    起訴書之記載外，另補充：
  (一)探諸偕同被告甲○○具有犯意聯絡、行為分擔之香港居民人
    別，檢察官起訴書犯罪事實欄所植「真實姓名年籍不詳之香
    港地區人民王強、陳誌謙」失之簡略，應更正為「真實姓名
    年籍不詳但各對被告自稱『王強』、『陳誌謙』之成年男子
    」方告妥切。
  (二)次議被告尚與諸名大陸地區人民、香港居民共犯秉負犯意態
    樣，檢察官起訴書犯罪事實欄所述「基於行使偽造特種文書
    、行使變造特種文書及行使準公文書之犯意聯絡」微欠允恰
    ，應更正為「共同基於行使偽造特種文書、行使變造護照及
    行使偽造準公文書之犯意聯絡」始達完足。
  (三)再觀扣案變造之護照號碼000000000號中華民國護照上載人
    別，檢察官起訴書犯罪事實欄所繕姓名「張永乏」疏呈別字
    ，應更正為「張乏」乃無謬誤。
  (四)細剖本案行使諸多偽造、變造文書衍生實質損害危虞對象，
    檢察官起訴書犯罪事實欄所列「足以生損害於內政部入出國
    及移民署對出境戳印及轉機旅客管理之正確性」稍感乏漏，
    應更正為「足以生損害於黃玲瑞、王芙桂、張乏及外交機
    關核發中華民國護照、管制外國人進出臺灣地區之正確性」
    俾維周全。
  (五)縷析被告曾於本院訊問中言稱「（問：『陳誌謙』既然人在
    機場VIP室樓下，且他又比較認識那3個女生的長相特徵，為
    何還要大費周章自己到了機場，又和你聯絡，確認那3個女
    生，就是為了請你轉交信封給那3個女生，他為何不自己交
    付信封？）『陳誌謙』是比我們早一天到臺灣，我也有問他
    為什麼他不自己拿信封上去VIP室給3個女生，他沒有講原因
    ，他就叫我趕快下去拿信封再上來給3個女生。」「（問：
    你說『陳誌謙』在香港和你電話聯繫多次，你才答應來臺灣
    為他做這件事，他甚至還要給你港幣2,000元，還要再幫你
    買機票，為何需要如此大費周章，你又為何要聯繫多次才肯
    答應做這件事？）…因為『陳誌謙』找不到人幫忙，因為『
    陳誌謙』之前有介紹客戶給我，且又講了那麼多次了，所以
    我才勉為其難幫忙，我來臺灣就是只為了幫他這個忙，沒有
    其他的用意。」「（問：『陳誌謙』自己可以到達機場，且
    跟你們所在的VIP室相距不遠，你覺得他為何要拜託你那麼
    多次，就是不肯自己拿信封給這3個女生？）我在VIP室的時
    候有在電話裡面問過『陳誌謙』為何不自己拿信封給那3個
    女生，但是『陳誌謙』就只是很急的要我下去拿信封。」等
    語，顯昭其可預見「陳誌謙」透過被告在機場託將信封內裝
    物品轉交他人恐為行使偽造特種文書、行使變造護照、行使
    偽造準公文書、利用航空器運送非運送契約應載之人至他國
    舉措，灼悉被告心繫涉犯各該罪責之未必故意無訛，至盱檢
    察官起訴書傾臆被告瞭知信封內裝物品為何而非未必故意之
    想法，尚無積極證據得以證明其存確定故意之主觀意念，本
    院自應予以更正。
  (六)訊據被告於本院準備程序中洵對檢察官起訴書加以洋灑之犯
    罪事實坦承不諱，除為本院精研糾察進以勘誤部分外，核與
    證人即另案共同被告馮美丹、葉欽、林芳迭於檢察官偵訊中
    踐行人證法定調查程序結證情節契合一致，引有各該筆錄在
    卷為憑，更有內政部入出國及移民署國境事務大隊鑑識調查
    隊鑑驗書、扣案如附表所示之物附卷可執，益徵被告之自白
    委與事實相符，本案事證業臻明確，犯行堪以認定，應予依
    法論科。
  (七)進論被告行使變造護照之行為，固合刑法第216條、第212條
    行使變造特種文書罪之構成要件，參照護照條例第24條第2
    項、第1項之行使變造護照罪，誠有法規競合關係，思度護
    照條例該條所定之罪實係專就行使變造護照所設之特別規範
    ，遂務優先其他法律逕行適用，揆以特別法優於普通法原則
    ，應以護照條例第24條第2項、第1項規定論處，然閱檢察官
    起訴書率認告該等犯行乃涉刑法第216條、第212條行使變造
    特種文書罪，抵觸前揭特別規範訂定意旨，姑忖兩者基本社
    會事實同一，況經本院當庭諭知更正甚詳，承之依法變更起
    訴法條。
  (八)究以被告動靜咸盡聽從共犯「陳誌謙」之安排，一時倉皇失
    慮蹈罹刑章，念知供陳罪行深表悔悟，犯後態度懇摯良好，
    復願協力配合調查期使檢調單位得以偵辦其餘共犯，就其犯
    罪之具體情境及行為背景思之，著屬放諸客觀足以引起一般
    同情，是認縱科以行使偽造準公文書該罪最低度刑仍嫌過重
    ，依刑法第59條規定，酌量減輕其刑，適求輕重得宜、罰當
    其罪，致吻罪刑相當原則。爰審酌被告正值盛年，原須腳踏
    實地從事正當職業開創個人前程，不意擇友未慎行事差池，
    斟其犯罪之目的、手段、智識程度及生活境遇等一切情狀，
    量處如主文所示之刑。
  (九)末衡扣案如附表所示之物，既為另案共同被告馮美丹、葉欽
    、林芳收受取得所有權，皆供本案犯罪所用之物，揚示共犯
    連帶沒收原則，俱予宣告沒收之；又未扣案共犯「陳誌謙」
    代付費用找零港幣現金2,000元容非犯罪所得財物，茲不為
    沒收之諭知。
據上論斷，應依刑事訴訟法第273條之1第1項、第299條第1項前
段、第300條、第310條之2、第454條第2項，護照條例第24條第2
項、第1項，入出國及移民法第73條第2項、第1項，刑法第28條
、第216條、第220條第1項、第211條、第212條、第55條、第59
條、第38條第1項第2款，判決如主文。
本案經檢察官林安紜到庭執行職務。
中    華    民    國    98    年    8     月    28    日
                  刑事第一庭  法  官  俞力華
以上正本證明與原本無異。
如不服本判決應於收受判決後10日內向本院提出上訴書狀，並應
敘述具體理由。其未敘述上訴理由者，應於上訴期間屆滿後20日
內向本院補提理由書 (均須按他造當事人之人數附繕本)「 切勿
逕送上級法院」。
                              書記官  資念婷
中    華    民    國    98    年    9     月    7     日
附表：扣案物品
┌──┬─────────────────────────┬───┐
│編號│物              品              名              稱│數  量│
├──┼─────────────────────────┼───┤
│ (1) │偽造之主要號碼000000000000000號、00000000000000號 │共3紙 │
│    │、00000000000000號美國簽證                        │      │
├──┼─────────────────────────┼───┤
│ (2) │變造之護照號碼000000000號、000000000號、000000000 │共3本 │
│    │號中華民國護照                                    │      │
├──┼─────────────────────────┼───┤
│ (3) │偽造之證碼ETKＺ0000000000000號、ETKＺ0000000000000號│共3紙 │
│    │、0000000000000號中華航空公司登機證               │      │
└──┴─────────────────────────┴───┘
附錄本案論罪科刑法條
護照條例第24條
（罰則(二)）
偽造、變造護照足以生損害於公眾或他人者，處5年以下有期徒
刑，併科新臺幣50萬元以下罰金。
行使前項文書者，亦同。
將護照交付他人或謊報遺失以供他人冒名使用者，處5年以下有
期徒刑、拘役或科或併科新臺幣10萬元以下罰金。
入出國及移民法第73條
（罰則(一)）
在機場、港口以交換、交付證件或其他非法方法，利用航空器、
船舶或其他運輸工具運送非運送契約應載之人至我國或他國者，
處5年以下有期徒刑，得併科新臺幣200萬元以下罰金。
前項之未遂犯，罰之。
中華民國刑法第216條
（行使偽造變造或登載不實文書罪）
行使第210條至第215條之文書者，依偽造、變造文書或登載不實
事項或使登載不實事項之規定處斷。
中華民國刑法第211條
（偽造變造公文書罪）
偽造、變造公文書，足以生損害於公眾或他人者，處1年以上7年
以下有期徒刑。
中華民國刑法第212條
（偽造變造特種文書罪）
偽造、變造護照、旅券、免許證、特許證及關於品行、能力服務
或其他相類之證書、介紹書，足以生損害於公眾或他人者，處1
年以下有期徒刑、拘役或300元以下罰金。
中華民國刑法第220條
（準文書）
在紙上或物品上之文字、符號、圖畫、照像，依習慣或特約，足
以為表示其用意之證明者，關於本章及本章以外各罪，以文書論
。
錄音、錄影或電磁紀錄，藉機器或電腦之處理所顯示之聲音、影
像或符號，足以為表示其用意之證明者，亦同。


司法院資訊處製作；財團法人民間司法改革基金會備份。
